臺灣高雄地方法院刑事判決　　　　　　　　　　　　九十三年度訴字第一九四０號
　　公　訴　人　臺灣高雄地方法院檢察署檢察官
　　被　　　告　甲○○　男　五.
　　指定辯護人　本院公設辯護人　丙○○
右列被告因殺人未遂案件，經檢察官提起公訴（九十三年度偵字第一一四六五號），
本院判決如左：
    主  文
本件公訴不受理。
    理  由
一、公訴意旨略以：被告甲○○與告訴人戊○○分別住在高雄市苓雅區○○○街三一
    六號及同市區○○○路二二九號，二人為毗鄰之鄰居。乃因告訴人在上址開設卡
    拉ＯＫ店產生噪音而使被告心存怨忿，於九十三年六月三日下午四時廿分許，被
    告在告訴人上址住處樓下與告訴人遭遇口角叫罵時，被告竟萌生殺人犯意，返家
    持取水果刀一把至伊二人相遇處，朝告訴人口稱：「給你死！」而同時雙手握刀
    奮力刺向告訴人胸部。雖告訴人見狀閃避而未斃命，然仍遭被告劃中腹部而受有
    九乘零點二公分之切割傷。嗣因告訴人之房客丁○○聞聲下樓喝阻被告，被告始
    罷手返回居處內，旋為警據報前往現場時當場查獲，並扣得水果刀一把，因認被
    告涉犯刑法第二百七十一條第二項、第一項之殺人未遂罪嫌云云。
二、按犯罪事實應依證據認定之，無證據不得認定犯罪事實，刑事訴訟法第一百五十
    四條第二項定有明文。次按殺人與傷害之區別，自以有無殺意為斷，審理事實之
    法院，應就案內一切證據，詳查審認，視其犯罪之動機、殺傷之次數、所殺傷部
    位、傷勢程度、犯後態度等綜合判斷，俾為認定（最高法院八十五年台上字第五
    六一一號判決意旨參照）；又殺人與傷害之區別，應以有無殺意為斷，即行為人
    於下手時有無決意取被害人生命為準，至於被害人受傷處是否致命部位，及傷痕
    多寡、輕重為何等，亦僅得供審判者心證之參考，究不能據為絕對之標準（最高
    法院十九年上字第七一八號判例意旨、九十三年度台上字第六一八號判決意旨、
    九十年度台上字第一八九七號判決意旨參照。）。準此，行為人於行為當時，主
    觀上是否有殺人之故意，除應斟酌其使用之兇器種類、攻擊之部位、行為時之態
    度、表示外，尚應深入觀察行為人與被害人之關係、衝突之起因、行為當時所受
    之剌激、下手力量之輕重，被害人受傷之情形及行為事後之態度等各項因素綜合
    予以研析。末按，刑事判決得就起訴之犯罪事實變更檢察官起訴所引應適用之法
    條者，以科刑或免刑判決為限，檢察官以殺人未遂起訴，經原審審理結果，認為
    被告所犯實為傷害罪，未經合法告訴，則於判決理由欄敘明其理由逕依刑事訴訟
    法第三百零三條第三款諭知不受理判決即可，尚無適用同法第三百條之餘地，亦
    有最高法院七十一年度台上字第六六００號判決意旨可資參照。
三、本件公訴人認被告甲○○涉犯刑法第二百七十一條第二項、第一項之殺人未遂罪
    嫌，無非係以告訴人戊○○警詢及偵查中之指訴、證人丁○○警詢及偵查中之證
    述、乃榮醫院驗傷診斷書一紙、現場及水果刀照片六紙及扣案水果刀一把為主要
    論據。然訊據被告堅決否認有何殺人之犯行，辯稱：其因過去曾請里長與告訴人
    溝通增設卡拉ＯＫ店隔音板一事未獲告訴人理會，又失去工作，案發當日心情鬱
    悶而飲酒，飲酒後即不知發生何事，醒來時已在派出所等語。經查：
（一）證據能力部分：指定辯護人即本院公設辯護人於本院審理時主張告訴人警詢之
      指述、證人丁○○警詢之陳述，均係審判外之陳述並無證據能力，應予排除等
      語。查告訴人警詢中之陳述，經核與告訴人於本院審理時以證人
      節相符，本院逕以告訴人於本院審理時之證述內容為證據即可，無援引告訴人
      警詢筆錄之必要，是告訴人警詢中之陳述無證據能力，應予排除。另證人丁○○經本院依職權合法傳喚並未到庭，有本院送達證書回證在卷可稽，而證人丁○○在偵查中之證述較警詢時之證述簡略，證人丁○○於案發當晚即至派出所
      製作警詢筆錄，此時離案發時間較近，記憶較清楚，相對受外界影響較小，經
      證明具有可信之特別情況，且為證明犯罪事實之存否所必要者，故依刑事訴訟
      法第一百五十九條之三第三款之規定，其警詢筆錄得為證據。
（二）實體之判斷：
（１）被告辯稱當日因喝醉酒不知發生何事一情，固核與證人即到場處理時警員林順
      興證稱：「（問：到場處理情形？）‧‧甲○○在他家，戊○○叫我去把被告
      叫出來，因為戊○○說甲○○拿刀殺他，我在甲○○客廳叫甲○○，他有出來
      ，出來後，我看到甲○○走路搖搖晃晃、身上有酒味，好像有喝酒的樣子，我
      問他有無拿刀殺戊○○，他說他不知道，我在他客廳裡一張桌子的半開抽屜裡
      看到一把刀子，我問他是否拿這把刀刺戊○○，他說不知道，我就請戊○○指
      認是否是這把刀，他說是這把刀，我就把刀子扣案了，並把甲○○帶到派出所
      。（問：到派出所後是否是你幫他作筆錄？）是。（問：當天作筆錄的情形？
      ）被告說他酒醉，我有用Ｖ８拍攝下來，被告胡言亂語，且在派出所被我們銬
      起來時大鬧。（問：被告是否聽得懂你們的問題？）他不清楚。（問：被告是
      否聽的懂你們的對話？）他聽的懂，我說我要作訊問筆錄，他說不要。被告以
      前也曾經喝酒醉，跑到派出所來鬧。（問：被告當天頭腦是否清楚？）他當時
      還酒醉當中，頭腦不是很清楚。（問：如何判斷他頭腦不是很清楚？）他被銬
      著時，有時大鬧、有時睡著、有時會胡言亂語。（問：隔天被告如何來做筆錄
      ？）我們把他留置在派出所裡，等他酒醒後再作筆錄。」等語大致相符，且被
      告於案發五小時後之同日二十一時三十一分許經酒精測試，其呼氣中酒精濃度
      猶高達每公升○點八一毫克，有酒精濃度測試單一紙在卷可憑，堪認被告飲酒
      後已有意識不清之狀態，是被告上開所辯，堪可採信。惟被告口稱「給你死！
      」並持水果刀刺向告訴人胸部，因告訴人閃避而刺傷腹部，致告訴人受有前腹
      擦傷九乘零點二公分一情，則據證人即告訴人戊○○於偵查中及本院審理時、
      證人丁○○於警詢及偵查中證稱相符在卷，並有乃榮醫院驗傷診斷書及傷口照
      片各一紙、水果刀一把扣案可稽。又扣案之水果刀係在被告住處客廳內一張桌
      子之半開抽屜內扣得，此部份業據證人即到場查獲之警員林順興證稱如前，該
      把水果刀全長三十三點五公分，刀刃長度為二十點五公分、刀柄長度為十三公
      分、刀刃寬度接近刀柄處四公分、刀刃中間寬度三點五公分，刀刃是鐵製，尖
      端處銳利，亦有本院勘驗筆錄可佐。雖扣案之水果刀經送內政部警政署刑事警
      察局鑑驗結果並無血跡反應，有內政部警政署刑事警察局九十三年十二月十四
      日刑醫字第○九三○一八二○○五號鑑驗書一紙在卷可稽，然告訴人腹部傷口
      雖長約九公分，但傷口深度很淺，出血很少，衣服未沾上血跡，但有些微破損
      ，已據證人戊○○於本院審理時證述在卷，並當庭指認扣案之水果刀即被告案
      發當時所持之水果刀，是扣案之水果刀上雖無血跡反應，惟參酌上情，堪認確
      係被告案發當時所持用之水果刀無誤。從而，被告酒後持扣案之水果刀刺傷告
      訴人一節，堪以認定。
（２）公訴意旨雖認被告上開行為，係基於殺人之犯意所為，並以被告口稱給你死後
      ，持水果刀奮力刺向告訴人胸部，該部位屬人體要害部位，而認被告有致人於
      死之決意為其論據。然被告係在心情煩悶、酒後意識模糊之際持刀傷人，應無
      思緒慮及究係傷及告訴人何處部位；被告口出「給你死！」一語，究係出於致
      人於死地之決意或僅係表面上酒後宣洩鬱悶情緒之舉，仍應審究被告犯罪之動
      機、殺傷之次數、所殺傷部位、傷勢程度、犯後態度等綜合判斷，俾為認定。
      而查：雖被告於警詢時供稱：「‧‧‧‧（你於何時何地為警逮捕？你與被
      害人戊○○什麼關係？因何故？有無仇恨？於何時？何地？殺害他？）我不知
      道，我只知道他是在我隔壁開卡拉ＯＫ，每天我都被吵到天亮，所以我心情很
      不好，而且無法工作，以至於我就每天喝酒，而且我老婆也跟我離婚，我也有
      跟戊○○要求要釘隔音板，跟他拜託有六至七年有，他都無法改善。而且我也
      有跟我們里長及警方還有市府去陳情他都還是無法改善，以至於我都無法生活
      。」等語、於偵查時供稱：「我喝醉酒自己都不知道，因我隔壁開卡拉ＯＫ店
      太吵，及我太太與我離婚，所以我心情不好喝了二瓶米酒」等語、於本院準備
      程序時供稱：「因為之前要勸他作隔音，勸了六、七年都沒用，我每天都沒辦
      法睡覺，心情也不好，也沒有工作，案發那天我喝了二瓶米酒，之後我什麼都
      不知道了」等語。則被告因告訴人開設卡拉ＯＫ店引發之噪音，雖致二人間有
      所不睦，然依證人即告訴人戊○○之證述，二人間為此事曾爭執過二次，最後
      一次爭執距離本案案發日至少有八個月以上，雖被告否認告訴人所述上情，供
      稱其僅向相關單位檢舉而已，惟縱認告訴人上開證述屬實，被告與告訴人間為
      此事僅爭執過二次，且最後一次爭執距離本案案發日至少有八個月以上，業已
      經過半年以上之時間，堪認其等二人積怨非深，否則豈能相安無事達半年以上
      。是以，被告是否因此糾紛，即引發殺人動機且在持水果刀刺向告訴人當時具
      有殺人之故意，尚有可疑。被告原係在高雄市苓雅區○○○街三一六號樓下
      叫罵，適遇告訴人下樓欲出門，被告向告訴人大罵並稱是否要打架，因告訴人
      對其置之不理，被告始進入屋內持水果刀返回現場刺向告訴人胸部，經告訴人
      閃避，刀鋒劃傷告訴人腹部，證人丁○○之妻見狀先攔阻在二人中間並口頭制
      止，證人丁○○因聽見樓下有人叫罵，下樓時見狀亦口頭喝阻，被告旋即罷手
      並無繼續刺殺告訴人之舉動，亦無恐嚇或其他情緒性言語即返回屋內將水果刀
      放好，再至屋外與告訴人及證人丁○○一起等待警察到來，且未再對告訴人有
      何毆打或辱罵舉動，已據證人戊○○於本院審理時證稱：「（問：當天情形如
      何？）我剛從我住處下來，我在我家五樓聽到被告在樓下叫罵，但我聽不清楚
      他在罵什麼，我下來要出門，他就對我大罵，問我要打架嗎，我就不理他，牽
      著機車要出去，他就跑回他家拿了一支水果刀出來，他雙手握住水果刀往前刺
      向我的胸前，我閃了一下，結果沒有刺到胸前卻劃到腹部，然後我房客的太太
      本來就在樓下拜拜，被告刺我時，丁○○在二樓聽到聲音就下來喝阻，丁○○
      大聲說你要幹什麼，被告就把刀子拿進去他房子裡面放，丁○○之後就打電話
      報警，然後警察就來了，警察來了後我就把經過情形告訴警察。（問：被告在
      刺你時，有無說什麼話？）他說給你死，說了二次。（問：被告刺了幾下？）
      一下。（問：被告劃到你肚子時，還有無繼續要刺你的動作？）他刺到我後，
      丁○○太太跑到我們中間攔阻，叫他不要這樣子。所以他就沒有繼續刺我的動
      作。（問：被告說給你死是何時說的？）二次都是他拿刀刺過來的時候。（問
      ：被告刺完離開時有無說什麼話？）被告刺完後轉身回去把刀子放好，又再出
      來與我跟丁○○一起站在外面等警察。他回他家時，沒有說什麼話，他從他家
      出來後也沒有說什麼。（問：後來被告把刀拿回去後又出來時有無作勢要打你
      或罵你？）無。」等語、證人丁○○於偵查中具結證稱：「我當時自樓上下來
      就聽到被告說給你死，兩手握刀朝戊○○胸部刺過去，我就嚇阻說你在幹什麼
      」等語在卷。且被告係在告訴人欲出門之際適與告訴人相遇，因酒後向告訴人
      叫囂不獲置理，始返家拿取水果刀，足認本案之發生亦非被告蓄意策劃所為。
      參以被告係在有人車來往，且證人丁○○之妻亦在現場拜拜之馬路旁公然持
      水果刀刺向告訴人，此據證人戊○○證稱：「（問：苓雅一路及仁愛三街是否
      在馬路邊？）案發現場是在仁愛三街馬路邊。（問：案發當時人車來往多不多
      ？）有人車來往，但沒有人停下來。（問：仁愛三街三一六號旁邊是住家還是
      店家？）住家。（問：被告刺你的地方距離丁○○太太拜拜的地方多遠？）我
      站在馬路上被被告刺到，當時丁○○太太在騎樓下。」等語在卷，則以被告與
      告訴人係鄰居關係，二人碰面相當容易，被告如欲致告訴人於死地，可伺機在
      夜間人車往來較少且無人在場時更佳之契機行兇，以便得逞，被告卻在上開情
      況下犯案，是否有致人於死之犯意，顯有疑慮。
（３）準此，倘被告有致人於死之犯意，被告豈會在有人車往來，甚或有人在場時之
      案發地，持水果刀刺向告訴人胸部，並於刺殺未果後，遭人口頭制止旋即罷手
      ，而未繼續持水果刀趨近告訴人，猛力接續砍殺告訴人至死，且未有遭制止後
      惱羞成怒之辱罵言語或趁機毆打告訴人之舉動，並將作案用水果刀隨意放置在
      ，再度返回現場與告訴人一起等待警察前來處理之理，本院觀諸上開各情，認
      被告雖持鐵製鋒利之水果刀刺向告訴人胸部，惟被告並無致告訴人於死地之殺
      意，應堪認定。公訴人論告時雖以被告坦承因噪音問題而心生不滿且有多次傷
      害前科，顯有暴力傾向而認被告有殺人之犯意等語，然前開噪音問題是否足以
      引發被告殺人之決意已如上述，另被告雖有傷害前科，有臺灣高等法院被告全
      國前案紀錄表一份在卷可稽，亦不足以證明被告即有殺人之犯意，公訴人前開
      所論，本院無以憑採。
四、本院審究前開各節，認被告並無殺害告訴人之犯意，其所為應係犯刑法第二百七
    十七條第一項之普通傷害罪，檢察官認被告所為係犯刑法第二百七十一條第二項
    、第一項殺人未遂罪嫌，容有誤會。本件被告因傷害案件，經檢察官提起公訴，
    認被告係犯刑法第二百七十一條第二項之殺人未遂罪，惟如前所述，本院認被告
    所為應係犯同法第二百七十七條第一項之普通傷害罪，又該罪依同法第二百八十
    七條前段之規定，須告訴乃論，而告訴人業已在被告立下因本案行為對告訴人深
    具歉意且不再恣意向警政單位檢舉告訴人所經營合法之卡拉ＯＫ店之承諾書後，
    當庭撤回告訴，有承諾書一紙及審判筆錄在卷可稽。揆諸首揭法條規定及說明，
    本件自應諭知不受理之判決。
據上論斷，應依刑事訴訟法第三百零三條第三款，判決如主文。
本案經檢察官乙○○到庭執行職務。
中　　　華　　　民　　　國　　九十四　　年　　　一　　　月　　二十七　　日
                                     臺灣高雄地方法院刑事第九庭
                                         審判長法  官    李璧君
                                               法  官    陳筱蓉
                                               法  官    黃惠玲
右正本證明與原本無異。
如不服本判決，應於收受送達後十日內向本院提出上訴書狀。
     　　　　　　　　　　　　　　　　　　　　　書記官    林秀珍
中　　　華　　　民　　　國　　九十四　　年　　　一　　　月　　二十八　　日
